臺灣臺東地方法院刑事裁定　　　　　　　96年度交聲字第35號
原處分機關　交通部公路總局高雄區監理所臺東監理站
異　議　人
即受處分人　丙○○
上列受處分人因違反道路交通管理處罰條例案件，對於交通部公
路總局高雄區監理所臺東監理站民國96年4月23日東監違裁字第
裁81－T00000000號裁決書所為之處分（原舉發通知單案號：臺
東縣警察局T00000000號），聲明異議，本院裁定如下：
    主  文
原處分撤銷。
丙○○不罰。
    理  由
一、原處分意旨略以：異議人即受處分人（下稱異議人）丙○○
    ，於96年3月8日16時38分許，駕駛車牌號碼WR－6523號自用
    小客車，由臺東市○○路往市區直行，在行經臺東市○○路
    與蘭州街口處，因駕車行經有燈光號誌管制之交岔路口闖紅
    燈，依道路交通管理處罰條例第53條第1項規定，處汽車駕
    駛人新台幣2,700元罰緩，並依第63條規定，記違規點數3點
    。
二、聲明異議意旨略以：我當日確實駕車行經該處，惟當時道路
    號誌乃由綠燈變為黃燈，我車子已過了斑馬線，所以繼續行
    駛通過路口，卻遭警員開單，為此聲明異議等語。
三、按「「汽車駕駛人，行經有燈光號誌管制之交岔路口闖紅燈
    者，處新臺幣1千8百元以上5千4百元以下罰鍰。」、「汽車
    駕駛人有下列各款所列條款之一者，除依原條款處罰鍰外，
    並予記點：三、有第43條、第53條或第54條情形之一者，各
    記違規點數三點。」，道路交通管理處罰條例第53條第1項
    、第63條第1項第3款分別定有明文。
四、次按法院受理交通事件，準用刑事訴訟法之規定；其處理辦
    法，由司法院會同行政院定之。道路交通管理處罰條例第89
    條定有明文。又按聲明異議案件之處理，除準用刑事訴訟法
    有關規定外，依本辦法之規定處理之。道路交通案件處理辦
    法第4條第1項定有明文。此乃因為對於交通違規的裁決處分
    雖為行政處分性質，惟考量受處分人基於憲法第8條之正當
    法律程序原則，以及憲法第16條之訴訟基本權等憲法保障，
    以及遷就過去（民國89年7月1日以前）行政訴訟之制度，立
    法機關基於此類行政處分所受影響之權益性質、事件發生之
    頻率及其終局裁判之急迫性，以及受理爭訟案件機關之負荷
    能力等因素之考量，進而兼顧案件之特性及既有訴訟制度之
    功能而為設計（參見司法院大法官議決釋字第418號解釋理
    由書）。立法者顯有將此類交通違規事件，視為輕度之犯罪
    行為，而僅處以行政罰之效果，是最高法院76年台上字第49
    86號判例所稱：「認定犯罪事實所憑之證據，雖不以直接證
    據為限，間接證據亦包括在內，然而無論直接證據或間接證
    據，其為訴訟上之證明，須於通常一般之人均不致有所懷疑
    ，而得確信其為真實之程度者，始得據為有罪之認定，倘其
    證明尚未達到此一程度，而有合理之懷疑存在而無從使事實
    審法院得有罪之確信時，即應由法院為諭知被告無罪之判決
    」之刑事訴訟法上基本原則，即所謂「罪疑唯輕」原則（對
    被告有罪之事實如有任何之「合理懷疑」，即應採取有利被
    告之解釋，或為被告無罪之判決），於法院審理行為人違反
    道路交通管理處罰條例案件時，自有其適用，亦即法院審理
    行為人違反道路交通管理處罰條例案件，踐行調查證據發見
    真實之程序，對於原處分機關所據以認定行為人違規之事實
    及證據，如仍存有合理之懷疑，無法達於確信受處分人有違
    反道路交通管理處罰條例之事實時，即應依前述「罪疑唯輕
    」、「有疑唯利被告原則」之證據法則，就有疑問之部分，
    作對受處分人有利之解釋及認定。惟須強調者，此類異議係
    就違反道路交通管理處罰條例所受之行政處分而發，其仍應
    為行政訴訟性質，前述立法及大法官議決之解釋，係遷就過
    去行政訴訟制度之便宜措施，於89年7月1日以後，此類對於
    行政處分不服之事件宜劃歸於行政訴訟制度，依一般訴願及
    行政訴訟之途逕解決，方為妥適之道。惟在道路交通管理處
    罰條例第89條規定準用刑事訴訟法之規定尚未修正前，仍屬
    有效法律，在無其他特別規定優先適用下，本院則仍應遵守
    ，而將前述有疑唯利被告等原則，適用於違規之行為人即受
    處分人，合先敘明。
五、經查，本院訊問證人即本件舉發違反道路交通管理事件通知
    單之填單人乙○○警員雖證稱：本件我查獲異議人時，距離
    告發地點約50公尺，當時中興路的紅燈已經亮起約5秒鐘，
    然後異議人的車子才從蘭州街剛過停止線還在斑馬線上時，
    我就已經鳴笛，故異議人係闖紅燈無誤等語，惟查，中興路
    與蘭州街之路口，該處係設有二道斑馬線，而中興路往市區
    方向之紅綠燈號誌係設於已通過蘭州街之斑馬線正上方，且
    該二道斑馬線亦僅相隔數公尺等情，有異議人所提之照片共
    4 幀在卷可憑，並為證人乙○○確定無誤，則以證人乙○○
    所站立位置約50公尺之遠，確有可能誤判異議人於號誌轉為
    紅燈時，究係通過第1道或第2道之斑馬線；又本件查獲另名
    警員甲○○雖證稱：當時我站的位置，中興路及蘭州街的燈
    號都看得到，我看到異議人的車子過斑馬線時，當時異議人
    的車子還沒有過蘭州街時，張基峰警員就已經鳴笛，當時中
    興路的燈號，就已經閃成紅燈，至於已經閃多久我沒有辦法
    估計，因為我是聽到張警員鳴笛之後，我看到蘭州街是綠燈
    ，轉頭看中興路已經是紅燈，並看到異議人的車子剛好過斑
    馬線還沒有過蘭州街時，所以我也不知道紅燈已經亮多久了
    等語，惟依異議人所提之前揭照片4幀可知，從證人甲○○
    所站立之位置，係蘭州街之紅綠燈號誌之背面，該燈號背面
    已被完全蓋住，此亦經警員甲○○於本院其後作證時坦認無
    訛，則證人甲○○前述不利異議人之證詞顯有瑕疵，參以查
    獲警員2人既均表示無另外拍照或攝影存證，故本院以為，
    異議人所陳述當日係道路號誌由綠燈變為黃燈，伊車子已過
    了斑馬線，所以繼續行駛通過路口等情，尚非違反常情，基
    於前述「有疑唯利被告（違規者）」之原則，應為有利於異
    議人之推定，其異議自有理由，原處分應予撤銷，諭知異議
    人不罰。
六、據上論斷，應依道路交通案件處理辦法第20條前段，裁定如
    主文。
中　　華　　民　　國　　96　　年　　6 　　月　　29　　日
                交通法庭  法　官  黃建都
以上正本證明與原本無異。
如不服本裁定，應於裁定送達後5日內向本院提出抗告狀（須附
繕本）。
「切勿逕送上級法院」
                          書記官　陳俊德
中　　華　　民　　國　　96　　年　　7　　月　　  3　　日
